臺灣高等法院臺南分院刑事判決
上　訴　人
即　被　告　甲○○
上列上訴人因過失致死案件，不服臺灣臺南地方法院93交訴字第
59號中華民國94年3月10日第一審判決（起訴案號：臺灣臺南地
方法院檢察署93年度偵字第4270號），提起上訴，本院判決如下
：
    主      文
上訴駁回。
    事      實
一、甲○○前曾因偽造有價證券案件，經法院判處有期徒刑三年
    二月確定，於民國 (下同)九十一年十一月二日執行完畢，
    仍不知警惕。甲○○考領有職業聯結車駕駛執照，於九十三
    年二月三日下午六時二十分許，駕駛車牌號碼三四○六─Ｊ
    Ｈ號自小客車，沿台南縣麻豆鎮縣一七六線快車道
    由南往北方向行駛，行經該路二十四．六公里處時，本應注
    意行車速度應依標誌或標線之規定，及汽車行駛時，駕駛人
    應注意車前狀況，隨時採取必要之安全措施，以避免危險之
    發生，而依當時之天候晴、縣道、路面乾燥、無缺陷、亦無
    障礙物，夜間有照明路段、視距良好，並無不能注意之情事
    ，詎甲○○應注意、能注意，竟疏未注意，在速限五十公里
    之道路上，以時速六十公里之速度超速行駛，及疏於注意車
    前動態。適有戴文化騎乘腳踏車，亦沿台南縣麻豆鎮縣○○里一七六線由南往北方向騎駛在該處，原應注意慢車應在
    劃設之慢車道上靠右順序行駛，並依當時情形，客觀上亦無
    不能注意之情事，戴文化能注意竟疏於注意應在劃設之慢車
    道上靠右邊行駛，而貿然騎駛在快車道上，甲○○見狀煞避
    不及，致其所駕駛自小客車右前保險桿處自後追撞戴文化所
    騎乘腳踏車，戴文化因而人車倒地，受有「左硬腦膜下腔出
    血、右股骨骨折、左脛骨骨折、右鎖骨骨折」等傷害，經送
    醫急救後，仍因「顱內出血」延至九十三年二月五日下午三
    時三十分不治死亡。車禍事故發生後，經台南縣警察局麻豆
    分局員警到場處理，在警員尚不知何人為肇事車輛之駕駛人
    前，甲○○主動表示其為駕駛人並自首犯行，接受裁判。
二、案經台灣台南地方法院檢察署檢察官據報相驗後自動檢舉偵
    查起訴。
    理      由
一、本件上訴人即被告甲○○所犯係死刑、無期徒刑、最輕本刑
    為三年以上有期徒刑以外之罪，其於準備程序中就被訴事實
    為有罪之陳述，經審判長告知簡式審判程序之旨，並聽取公
    訴人及被告之意見後，依刑事訴訟法第二百七十三條之一第
    一項規定進行簡式審判程序，合先敘明。
二、訊據被告甲○○對於右揭時、地以時速六十公里之速度超速
    行駛，並疏未注意車前動態，因而肇事，致被害人戴文化受
    有前開傷害，經送醫急救後，延至九十三年二月五日下午三
    時三十分不治死亡等事實供承不諱，且有道路交通事故現場
    圖、道路交通事故調查報告表(一)、(二)及道路交通事故現場蒐
    證照片十五張等附卷可稽。而被害人戴文化確係因本件交通
    事故，受有前開傷害，經送醫急救後，仍不治死亡，有被害
    人戴文化之新樓醫院診斷證明書一紙，且經台灣台南地方法
    院檢察官督同法醫師相驗明確，並製有相驗屍體證明書、驗
    斷書及勘驗筆錄在卷足憑。另被告雖於原審辯稱：案發當時
    天氣是下著濛濛細雨云云；然查，被告於警訊時供稱：當時
    事故現場之天候晴，路況良好，無障礙物，無號誌等語，並
    觀之卷附道路交通事故調查報告表(一)，係記載「天候晴」、
    「路面狀況乾燥」，且檢視前開道路交通事故現場蒐證照片
    ，被告自小客車停車處下、及被害人腳踏車倒地處下之路面
    ，均係乾燥，其他路面則為溼潤。據上，足見本件事故發生
    當時之天候尚未下雨，而係於事故發生後，天氣始改為下雨
    乙節甚明。是被告辯稱上情，尚與事實未符，不足採信，附
    此敘明。
三、按行車速度，依標誌或標線之規定；汽車行駛時，駕駛人應
    注意車前狀況，並隨時採取必要之安全措施；道路交通安全
    規則第九十三條第一項、及第九十四條第三項分別定有明文
    。被告於右揭時地駕車本應注意上開規定，且依當時情形，
    又無不能注意之情形，竟疏未注意，在速限五十公里之道路
    上，以時速六十公里之速度超速行駛，並疏於注意車前狀況
    ，因而肇事導致被害人死亡。復按慢車應在劃設之慢車道上
    靠右順序行駛，道路交通安全規則第一百二十四條第二項前
    段亦有明文。被害人戴文化騎乘腳踏車行經該處，亦疏未注
    意應在劃設之慢車道上靠右邊行駛，而貿然騎駛在快車道上
    。是被告及被害人戴文化本身均有違前開規定之注意義務，
    其二人均顯有過失甚明。又本件經送請台灣省車輛行車事故
    覆議鑑定委員會鑑定結果亦認為：「被告駕駛小客車，超速
    行駛，未注意車前狀況，為肇事主因。被害人戴文化乘騎腳
    踏車，違規行駛快車道，且未注意安全，為肇事次因」，有
    台灣省車輛行車事故覆議鑑定委員會九十三年八月十七日府
    覆議字第九三一○八一○號函在卷足憑。而被害人戴文化確
    因本件車禍受有前述傷害，雖經送醫急救，仍因「顱內出血
    」延至九十三年二月五日下午三時三十分不治死亡，已如前
    述，是被害人既因本件車禍而死亡，與被告之過失行為間並
    有相當因果關係。綜上所述，本件事證明確，被告上開過失
    致死犯行，已堪認定。至被害人戴文化雖亦疏未注意應在劃
    設之慢車道上靠右邊行駛，足認就本件車禍事故之發生亦有
    過失，然本件車禍既係被告之過失併合而發生，是被告前開
    過失之責究未能據此解免，附此說明。
四、核被告甲○○所為，係犯刑法第二百七十六條第一項之過失
    致人於死罪。被告前因偽造有價證券案件，經法院判處有期
    徒刑三年二月確定，於九十一年十一月二日執行完畢，有台
    灣高等法院被告全國前案紀錄表可按，其於有期徒刑執行完
    畢後五年以內再犯有期徒刑以上之罪，為累犯，依法加重其
    刑。被告於肇事後犯罪未被發覺前，即向處理警員坦承肇事
    而自首，有台南縣警察局麻豆分局道路交通事故肇事人自首
    情形紀錄表乙紙在卷足憑，係對於未經發覺之犯罪自首而接
    受裁判，應依刑法第六十二條前段規定減輕其刑，並依法先
    加後減之。
五、原審適用刑法第二百七十六條第一項、第四十七條、第六十
    二條前段，罰金罰鍰提高標準條例第一條前段之規定，並參
    酌被告之素行非佳，未注意相關交通安全之規定，終至肇事
    致被害人於死，造成無可挽救之遺憾，並使被害人家屬痛失
    至親，其過失之程度，且事後亦未能與被害人家屬達成民事
    和解，及犯後態度等一切情狀，量處有期徒刑壹年，以資懲
    儆。本院經核其認事用法，均無不當，量刑亦稱妥適。被告
　　上訴意旨，認原審量刑過重云云，為無理由，應予駁回。
據上論結，應依刑事訴訟法第368條，判決如主文。
本案經檢察官李傳來到庭執行職務。
中　　華　　　民　　　　國　　94　　年　6　　月　 8 　日
                  刑事第五庭　  審判長法　官  顏基典
                                      法　官  戴勝利
                                      法　官  沈揚仁
以上正本證明與原本無異。
不得上訴。
　　　　　　　　　　　　　　　　　　　書記官  呂嘉文
中　　華　　民　　國　　94　　年　　6 　　月　　8 　　日
【附錄】本判決論罪科刑法條：
刑法第二百七十六條第一項：
因過失致人於死者，處二年以下有期徒刑、拘役或二千元以下罰
金。
